【裁判字號】    95,聲再,130
【裁判日期】    950530
【裁判案由】    強盜等
【裁判全文】
臺灣高等法院刑事裁定                 95年度聲再字第130號
再審聲請人
即受判決人  甲○○
上列聲請人因強盜等案件，對於最高法院九十五年度台上字第一
六七六號，中華民國九十五年三月三十日確定判決（台灣高等法
院九十四年度上訴字第一二０六號），聲請再審，本院裁定如下
：
    主  文
再審之聲請駁回。
    理  由
一、再審聲請意旨略以：聲請人因強盜案件，經最高法院判處有
    期徒刑七年二月確定。該確定判決認定聲請人犯罪，根據之
    證據有二：一為證人黃凱群之證言：伊於警詢證稱其當時很
    清楚看到該人臉部（見偵查卷第九頁反面），及於偵、審中
    分別具結並當庭確認後證稱，因對方未矇面，伊有與該人面
    對面，而搶劫過程中伊有一直注意對方長相（五官、輪廓）
    ，且當時店內燈光明亮可以清楚辨認等語，始終堅指聲請人
    即為進入店內強盜之人不移（見偵查卷第四六、四七頁，第
    一審卷第六二頁反面、六三頁反面，原審卷第二六八頁）。
    原判決所憑恃之第二樣證據為證人黃凱群於第一審繪出嫌犯
    所持刀具圖樣，經核與從被告家中扣得菜刀之外觀、尺寸、
    形式近似，有刀具、圖樣比對相片可稽。但是經勘驗案發店
    內之錄影帶可發現：整個案發過程前後僅歷經約三十秒鐘，
    且證人於歹徒進門時係低頭掃地，又隨即被歹徒以利器抵住
    其左後方腰側，根本非如證人於審判中之證言：「在搶劫過
    程中，我正面看過被告將近一分鐘，除了用雨帽蓋住頭部外
    ，臉部都沒有矇，且燈光也夠亮。」（原審卷第二百六十八
    頁）。此證言不僅與錄影帶所紀錄之搶案歷經時間長短不符
    ，且亦與錄影帶中顯示之畫面不符 (影帶中證人只有轉頭看
    了一下背後）。證人之證言顯然悖於事實，自不可作為認定
    被告有罪之證據。再者，以錄影帶畫面中歹徒將菜刀置放於
    證人腰後之位置看來，其係抵在證人之腰後側，以一般正常
    人脖子可旋轉之弧度而言，根本很難看到兇器為何，且依勘
    驗筆錄顯示，證人只有轉頭看了一下背後，此一轉頭，若如
    證人所言：係「與歹徒面對面」，那麼更不可能可於此同時
    瞥見兇器。是故，證人對於扣案菜刀之指認，不僅與錄影帶
    畫面不符，且嚴重悖於一般經驗法則。此錄影帶雖於判決當
    時已經存在，且經原審法官當庭勘驗並作成勘驗筆錄，卻因
    當時只著重在可否藉此辨識歹徒之面貌，對於錄影帶所顯示
    ：1、證人究竟正面注視歹徒面貌時間有多久？2、其視野有
    無可能觀察到兇器為何？皆漏未加以審酌。因此，此勘驗筆
    錄自屬刑事訴訟法第四百二十條第一項第六款之「確實之新
    證據」云云。
二、按有罪之判決確定後，為受判決人之利益聲請再審，必其聲
    請之理由合於刑事訴訟法第四百二十條第一項所定情形之一
    或第四百二十一條有足生影響於判決之重要證據漏為審酌者
    ，始准許之。本件再審聲請人主張因有發現新證據，依法聲
    請再審，是本院應予調查有否合於刑事訴訟法第四百二十條
    第一項第六款再審理由。次按刑事訴訟法第四百二十條第一
    項第六款所謂確實之新證據，需具備「嶄新性」與「顯著性
    」二種聲請再審新證據之特性，前者意指該證據係在事實審
    法院於判決前已存在，因未經發現，不及調查斟酌，或審判
    時未經注意，至其後始行發現者而言；後者係就證據本身形
    式觀察，故不以絕對不須經過調查程序為條件，但必須顯然
    可認為足以動搖原有罪之確定判決，始符「顯著性」。
三、經查：本件再審聲請人提出之相關證據係在事實審法院判決
    前已存在，然為法院所不採，即無事後始經發見之可言，故
    不符合「嶄新性」要件，而非新證據。聲請人所提之證據並
    不具備前述「嶄新性」與「顯著性」二種聲請再審新證據之
    特性，亦即聲請人所提之證據並無事後始經發現及足以動搖
    原判決之可能。是聲請人此部分之聲請，為無理由，應予駁
    回。
據上論斷，應依刑事訴訟法第四百三十四條第一項，裁定如主文
。
中    華    民    國    95    年      5    月  30    日
                  刑事第十九庭  審判長法  官  宋  祺
                                      法  官  蔡明宏
                                      法  官  陳憲裕
以上正本證明與原本無異。
如不服本裁定，應於收受送達後五日內向本院提出抗告狀。
                                      書記官  劉育妃
中    華    民    國    95     年      6    月   1    日


司法院資訊處製作；財團法人民間司法改革基金會備份。
